ACORDAO-COMPLETO-2385825

ACÓRDÃO 149/2020 ATA 2/2020 - PLENÁRIO

VISTO, relatado e discutido este recurso de revisão interposto por Vicente de Paula Faleiros, na condição de ex-Presidente do Centro de Referência, Estudos e Ações Sobre Crianças e Adolescentes (Cecria) , contra o Acórdão 15111/2018-TCU-Primeira Câmara, por meio do qual este Tribunal apreciou, em grau recursal, a presente tomada de contas especial instaurada para apuração de danos ao erário decorrentes da não comprovação da boa e regular aplicação de recursos públicos federais transferidos à entidade por meio do Convênio Siconv 757173/2011;
ACORDAM os Ministros do Tribunal de Contas da União, reunidos em Sessão do Plenário, diante das razões expostas pelo Relator, em:
9.1. com fundamento nos arts. 32, inciso III, e 35, inciso III, da Lei 8.443/1992, conhecer e dar provimento parcial ao recurso de revisão para:
9.1.1. excluir do débito solidário de que trata o item 9.3 do Acórdão 1491/2017-TCU-Primeira Câmara, reformado pelo Acórdão 15111/2018-TCU-Primeira Câmara, as despesas comprovadas nesta fase recursal, atribuindo-se a seguinte composição à dívida remanescente:
	Data de ocorrência
	Débito (R$) 

	7/7/2014
	5.500,00

	21/12/2012
	8.866,67

	1/4/2013
	26.600,00

9.1.2. reduzir o valor da multa individual aplicada ao Centro de Referência, Estudos e Ações Sobre Crianças e Adolescentes (73.662.520/0001-33) e a Vicente de Paula Faleiros (XXX.136.998-XX) , com fundamento no art. 57 da Lei 8.443/1992, c/c art. 267 do Regimento Interno, por meio do item 9.4 do Acórdão 1491/2017-TCU-Primeira Câmara, reformado pelo Acórdão 15111/2018-TCU-Primeira Câmara, de R$ 6.000,00 (seis mil reais) para R$ 4.000,00 (quatro mil reais) , fixando o prazo de quinze dias, a contar das notificações, para comprovarem, perante o Tribunal (art. 214, inciso III, alínea "a", do Regimento Interno) , o recolhimento das dívidas aos cofres do Tesouro Nacional, atualizadas monetariamente, desde a data deste acórdão até a dos efetivos recolhimentos, se forem pagas após o vencimento, na forma da legislação em vigor;
9.2. dar ciência deste acordão aos responsáveis e à Procuradoria da República no Distrito Federal.

Recurso de revisão interposto contra acórdão que julgou as contas do recorrente irregulares e condenou-o ao pagamento de débito e de multa em razão de irregularidades em convênio que tinha por objetivo a disseminação e a sistematização de metodologia de prevenção à exploração sexual de crianças e de adolescentes em regiões de grandes obras de desenvolvimento ou de preparação para a Copa do Mundo de 2014.

Secretaria de Direitos Humanos da Presidência da República (extinta).

3. Responsáveis/Recorrentes:
3.1. Responsáveis: Centro de Referência, Estudos e Ações Sobre Crianças e Adolescentes - Cecria (73.662.520/0001-33); e Vicente de Paula Faleiros (XXX.136.998-XX).
3.2. Recorrente: Vicente de Paula Faleiros (XXX.136.998-XX).

13.1. Ministros presentes: José Mucio Monteiro (Presidente), Benjamin Zymler, Augusto Nardes, Aroldo Cedraz, Raimundo Carreiro, Ana Arraes, Bruno Dantas (Relator) e Vital do Rêgo.
13.2. Ministro-Substituto convocado: Marcos Bemquerer Costa.
13.3. Ministros-Substitutos presentes: André Luís de Carvalho e Weder de Oliveira.

ACORDAO-COMPLETO-2560023

Acórdão de Relação 2488/2022 - Plenário

Acórdão de Relação

ACORDAO-COMPLETO-2484078

Acórdão de Relação 8722/2021 - Primeira Câmara

Primeira Câmara

ACORDAO-COMPLETO-2467223

Acórdão de Relação 6160/2021 - Primeira Câmara

BRUNO DANTAS

Ministro Walton Alencar Rodrigues.

Por registrar as principais ocorrências havidas no andamento do processo até o momento, resumindo os fundamentos das peças acostadas aos autos, adoto como relatório, com os ajustes necessários, a instrução da Secretaria de Recursos deste Tribunal (peça 169) , que contou com a anuência do corpo diretivo da unidade (peças 170-171) e do Ministério Público junto ao TCU (peça 172) :
"INTRODUÇÃO
1. Trata-se de recurso de revisão (peça 149) interposto por Vicente de Paula Faleiros contra o Acórdão 15111/2018-TCU-Primeira Câmara (peça 139) .
1.1. A deliberação recorrida apresenta o seguinte teor:
'9.1. conhecer, com fulcro nos arts. 32, inciso I, e 33, da Lei 8.443/92, dos recursos de reconsideração interpostos pelo Centro de Referência, Estudos e Ações Sobre Crianças e Adolescentes (Cecria) e por seu dirigente, Vicente de Paula Faleiros, para, no mérito, dar-lhes provimento parcial, de forma a alterar os subitens 9.3 e 9.4 do Acórdão 1491/2017-TCU-Primeira Câmara que passam a ter a seguinte redação:
"9.3. condenar o Centro de Referência, Estudos e Ações sobre Crianças e Adolescentes - Cecria (73.662.520/0001-33) e Vicente de Paula Faleiros (XXX.136.998-XX) , nos termos do art. 19, art. 23, inciso III e 16, § 2º, da Lei 8.443/1992 c/c os art. 209, § 5º, 210 e 214, inciso III, do Regimento Interno, solidariamente, ao pagamento do débito abaixo, com a fixação do prazo de quinze dias, a contar das notificações, para comprovarem, perante o Tribunal (art. 214, inciso III, alínea 'a', do Regimento Interno) , o recolhimento das dívidas aos cofres da União, atualizada monetariamente e acrescida dos juros de mora, calculados a partir das data discriminada, até a data dos recolhimentos, na forma prevista na legislação em vigor:
	Data
	Débito (R$) 

	20/5/2014
	2.950,00

	7/7/2014
	5.500,00

	21/12/2012
	26.600,00

	1/4/2013
	26.600,00

9.4. aplicar ao Centro de Referência, Estudos e Ações sobre Crianças e Adolescentes - Cecria (73.662.520/0001-33) e a Vicente de Paula Faleiros (XXX.136.998-XX) , individualmente, a multa prevista no art. 57 da Lei 8.443/1992, c/c o art. 267 do Regimento Interno, no valor de R$ 6.000,00 (seis mil reais) , com a fixação do prazo de quinze dias, a contar das notificações, para comprovarem, perante o Tribunal (art. 214, inciso III, alínea 'a', do Regimento Interno) , o recolhimento das dívidas aos cofres do Tesouro Nacional, atualizadas monetariamente, desde a data deste acórdão até a dos efetivos recolhimentos, se forem pagas após o vencimento, na forma da legislação em vigor;"
9.2. dar ciência desta deliberação ao recorrente.'
HISTÓRICO
2. Trata-se de Tomada de Contas Especial (TCE) instaurada pela então Secretaria de Direitos Humanos da Presidência da República, atual Secretaria Especial de Direitos Humanos (SDH) , vinculada ao Ministério da Justiça, em desfavor do Centro de Referência, Estudos e Ações Sobre Crianças e Adolescentes - Cecria e seu respectivo dirigente, em razão da não apresentação da prestação de contas final dos recursos repassados à aludida instituição, por força do Convênio Siconv 757173/2011.
2.1. O acordo tinha por objetivo a disseminação e a sistematização de metodologia de prevenção à exploração sexual de crianças e de adolescentes em regiões de grandes obras de desenvolvimento ou de preparação para a Copa do Mundo de 2014, a partir das diretrizes do III Congresso Mundial de Enfrentamento da Exploração Sexual de Crianças e Adolescentes. Para a realização da avença foram transferidos recursos federais no montante de R$ 1.289.350,00 e a entidade deveria oferecer contrapartida em bens e serviços no valor de R$ 26.644,90, para implantação das seis metas estabelecidas no plano de trabalho, no período de 26/12/2011 a 8/7/2014, incluídas as prorrogações do prazo de vigência.
2.2. No âmbito deste Tribunal, tendo por base a análise da documentação apresentada pelos responsáveis e das informações constantes do relatório de tomada de contas especial, constou do Voto, que fundamenta o Acórdão recorrido, às seguintes conclusões (peça 53) :
i) considerando as informações da SDH de execução parcial ou total de algumas metas, constante dos relatórios parciais das atividades e dos pareceres técnicos, elaborados, em sua maioria, na época da execução do convênio, há indícios razoáveis de execução de parte dos serviços e produtos previstos no plano de trabalho do convênio;
ii) em relação à documentação encartada nas alegações de defesa (peça 45) , do total de recursos federais transferidos por meio do convênio (R$ 1.289.350,00) , foram apresentados comprovantes de despesas de R$ 816.712,52, restando sem respaldo probatório a diferença de R$ 472.637,48;
iii) dos comprovantes de despesa encaminhados pelos responsáveis (R$ 816.712,52) , é possível acolher, como regular e adequado, o montante de pagamento de R$ 376.236,71. O restante, de R$ 440.475,81, não pode ser acolhido em razão da ausência de demonstração da efetiva prestação de serviços e entrega de produtos contratados com pessoas jurídicas;
iv) o valor histórico total de despesas cuja aplicação no objeto do convênio não foi comprovada perfaz a quantia de R$ 913.113,29, resultante da soma das quantias de R$ 472.637,48 e 440.475,81.
2.3. Dessa forma, os autos foram apreciados por meio do Acórdão 1491/2017-TCU-Primeira Câmara (peça 52) , que rejeitou parcialmente as alegações de defesa e julgou irregulares as contas do responsável e lhe aplicou débito solidário e multa.
2.4. Em face da decisão original, foram opostos embargos de declaração (peça 65) , os quais foram conhecidos, porém, no mérito, rejeitados pelo Acórdão 2825/2017-TCU-Primeira Câmara (peça 84) .
2.5. Em seguida, foram interpostos recursos de reconsideração (peças 66-83 e 93-103) pelo Centro de Referência, Estudos e Ações sobre Crianças e Adolescentes (Cecria) e seu dirigente, Vicente de Paula Faleiros, sendo conhecidos e, no mérito, acolhidos parcialmente pelo Acórdão 8597/2018-TCU-Primeira Câmara (peça 122) , que reformou os subitens 9.3 e 9.4 do Acórdão 1491/2017-TCU-Primeira Câmara (peça 52) .
2.6. Em face da decisão que apreciou os recursos de reconsideração, foram opostos novos embargos declaratórios (peça 131-136) , que foram conhecidos e, no mérito, acolhidos parcialmente pelo Acórdão 15111/2018-TCU-Primeira Câmara (peça 139) , que conferiu efeitos infringentes para alterar o Acórdão 8597/2018-TCU-Primeira Câmara (peça 122) .
2.7. No exame dos aclaratórios, restou registrado que o débito remanescente possui a composição abaixo especificada, verbis:
'16. Assim, permanece o débito de R$ 5.500,00, de 7/7/2014 (vide parágrafo décimo supra) referente à 'II Oficina das redes nacionais de defesa dos direitos humanos de crianças e adolescentes' (peça 78) , ante a incompatibilidade das datas entre o pagamento alegado (7/7/2014 - NF 16511 - peça 95, p.152, e peça 97, p.3) e a data do evento (24 a 26/4/2013) , além do de R$ 2.950,00 (20/5/2014) , referente a serviços de diagramação; e R$ 26.600,00 (21/12/2012) e R$ 26.600,00 (1/4/02013) , relativos à criação e manutenção de sítios na internet, pelos motivos declinados no voto embargado.'
2.8. Neste momento, Vicente de Paula Faleiros interpõe o presente recurso de revisão contra o Acórdão 15111/2018-TCU-Primeira Câmara (peça 139) .
EXAME DE ADMISSIBILIDADE
3. Reitera-se o exame de admissibilidade contido nas peças 157-158, ratificado pelo Ministro Relator, Exmo. Ministro Bruno Dantas, sem a atribuição de efeitos suspensivos (despacho de peça 164) .
EXAME DE MÉRITO
4. Delimitação
4.1. Constitui objeto do presente recurso definir se os novos documentos e argumentos aduzidos no recurso de revisão são suficientes para elidir as despesas impugnadas referentes ao pagamentos realizado à BR Alpha Design, no valor de R$ 53.200,00, cujo objeto seria a criação de três sites ('comitenacional.org.br', 'cecria.org.br' e 'recrianacional.org.br') , à Fábrica Gráfica/Castro e Gonçalves no valor de R$ 2.950,00 referente ao serviço de diagramação do Plano Nacional de Enfrentamento da Violência Sexual contra Crianças e Adolescentes, e à Working Associação, no valor de R$ 5.500,00, referente à 'II Oficina das redes nacionais de defesa dos direitos humanos de crianças e adolescentes'.
5. Dos novos documentos e dos argumentos aduzidos no recurso de revisão
5.1. Defende-se no recurso a execução física do objeto e a realização correta das despesas referentes aos três itens impugnados por esta Corte de Contas.
5.2. No tocante à primeira despesa impugnada, pagamento realizado à BR Alpha Design, no valor de R$ 53.200,00, cujo objeto seria a criação de três sites ('comitenacional.org.br', 'cecria.org.br' e 'recrianacional.org.br') alega que:
a) os três sites mencionados foram desenvolvidos segundo padrões técnicos determinados pela W3C, tendo seus domínios registrados na registro.br (peça 150) e hospedado nos servidores da empresa Locaweb (peça 151) ;
b) ao se utilizar ferramenta disponível no sítio https://web.archive.org, é possível acessar os sites 'cecria.org.br', 'recrianacional.org.br' e 'comitenacional.org.br', com certa limitação, e provar a sua existência durante o período de vigência do convênio;
c) o site cecria.org.br "era instrumento de divulgação, informação e apresentação de resultados fiscais da entidade Cecria, assim como a divulgação de editais e licitações de serviços que poderiam ser contratos pela entidade, e era assim que ele se encontrava em 13 de março de 2012"; complementa dizendo que o site pode ser melhor visualizado no vídeo gravado no dia 11/3/2019 e disponível em: https://youtu.be/1fwABphi_wA;
d) o site 'recrianacional.org.br' era uma base de dados com informações relevantes acerca da situação do combate à violência sexual contra crianças e adolescentes e pode ser visualizado no vídeo gravado no dia 11/3/2019 e disponível em: https://youtu.be/fBjIjd7055k;
e) o site 'comitenacional.org.br' era um ambiente digital de informação e mobilização dos diversos movimentos sociais que integram o movimento de combate à violência sexual contra as crianças e adolescentes, tinha como função divulgar as agendas de mobilização de encontros, assim como de georreferenciar as entidades e sua forma de contato, e pode ser melhor visualizado no vídeo gravado no dia 11/3/2019 e disponível em 'https://youtu.be/hozCNq6cnyQ'.
5.3. No que se refere à segunda despesa impugnada, pagamento realizado à Fábrica Gráfica/Castro e Gonçalves no valor de R$ 2.950,00 referente ao serviço de diagramação do Plano Nacional de Enfrentamento da Violência Sexual contra Crianças e Adolescentes, aduz que no acórdão recorrido restou assentado que o serviço foi executado pelos Srs. Fernando Luz Carvalho e Márcio Antônio Silva e que o decisum teria registrado a impossibilidade de associá-los à empresa recebedora dos serviços.
5.4. Contudo, conforme declara o sócio-proprietário da empresa (peça 154) , Márcio Antônio Silva, além de irmão do proprietário, presta serviços de diagramação para a empresa desde o ano de 2009. Quanto a Fernando Luz Carvalho, afirma que ele era chefe da equipe de redação/revisão do plano e auxiliou na diagramação.
5.5. Dessa forma, restaria induvidosa a "execução física e financeira da despesa referente a diagramação do Plano Nacional de Enfrentamento da Violência Sexual contra Crianças e Adolescentes".
5.6. Em relação à terceira despesa impugnada, gastos com a Working Associação, no valor de R$ 5.500,00, referentes à "II Oficina das redes nacionais de defesa dos direitos humanos de crianças e adolescentes", afirma que:
a) o acórdão recorrido reconheceu que o mencionado evento está relacionado com o objeto do convênio, contudo a data do pagamento é incompatível com a realização indicada, pois para o TCU o pagamento e a nota fiscal emitidos em jul/2014 seriam referentes à Oficina realizada em abr/2013, contudo os pagamentos não eram realizados, necessariamente, no dia do evento ou de alguma reunião específica; os pagamentos, em regra, eram realizados quando o produto estava finalizado e aprovado pela coordenação colegiada do Cecria e do Comitê Nacional;
b) o pagamento da Nota Fiscal 16511, de 7/7/2014, só foi realizado em julho de 2014, pois o produto era acompanhar o processo que foi deliberado na II Oficina das Redes Nacionais de Defesa dos Direitos Humanos de Crianças e Adolescentes (peça 78 do TC Processo 020.595/2015-8 e Doc. 06) , realizada em abril de 2013, que se referia ao processo de organização das ações de defesa de direitos de crianças e adolescentes relacionadas à realização da Copa do Mundo de Futebol no Brasil em julho de 2014. Esses encaminhamentos de 2013 se desdobraram em várias ações, conforme foi pactuado na referida Oficina e seguiu até as vésperas da realização da Copa do Mundo de 2014;
c) o relatório/produto (peça 78) deixa claro que houve uma cadeia de eventos interligados que ocorreram após as primeiras reuniões da campanha denominada "Redes Entram em Campo Pelos Direitos das Crianças e do Adolescente" e o pagamento somente seria realizado após a conclusão de toda a cadeia de ações; logo, resta explícito que o motivo que determinou o pagamento da Nota 16511, de 7/7/2014, em julho de 2017, foi, exatamente, o encerramento da Copa do Mundo naquele mês e a finalização das ações relacionadas à II Oficina das redes nacionais de defesa dos direitos humanos de crianças e adolescentes.
Análise:
5.7. Importante rememorar os fundamentos contidos no voto condutor do Acórdão 8.597-TCU-1ª Câmara (peça 123) para a rejeição das despesas referentes à construção dos sítios 'cecria.org.br', 'recrianacional.org.br' e 'comitenacional.org.br', verbis:
'33. Quanto à criação e manutenção de sítios na internet, verifico que a documentação licitatória e a proposta da empresa vencedora, Alpha Design, referem-se à criação de três (peça 66, p.163 e 172) - 'comitenacional.org.br', 'cecria.org.br' e 'recrianacional.org.br' - ao custo de R$ 53.200,00 (pagos R$ 26.600,00 em 21/12/2012 e R$ 26.600,00 em 1/4/2013) . Em suas defesas, os recorrentes se reportaram a dois sites (www.facabonito.org.br e www.comitenacional.org.br) . De qualquer forma, ausentes nos autos quaisquer elementos que comprovem a efetiva execução de quaisquer deles.'
5.8. As notas fiscais de pagamento à BR Alpha Design, ao custo de R$ 53.200,00, emitidas no valor de 26.600,00 em 21/12/2012 (peça 34, p.240) e R$ 26.600,00 em 1/4/2013 (peça 33, p. 86) , bem como as transferências, obedeceram aos mesmos critérios anteriormente aceitos por esta Corte de Contas neste processo, logo, extrai-se do voto condutor que para a comprovação da despesa remanesceria, apenas, a comprovação da execução dos sites mencionados.
5.9. O recorrente propõe a esta Corte que verifique a existência do objeto por meio da metodologia descrita no recurso e que tem por fundamento o uso da ferramenta disponível no endereço eletrônico https://web.archive.org.
5.10. Durante a elaboração desta instrução, utilizou-se, ainda que de maneira perfunctória, a ferramenta proposta pelo recorrente e ao acessar o sítio da internet acima descrito verificou-se que:
a) o sítio 'cecria.org.br' existe desde 1999, logo já existia antes da celebração do Convênio Siconv 757.173/2011 (https://web.archive.org/web/20070401000000*/cecria.org.br, acesso em 2/7/2019) . Corrobora a existência do sítio de internet antes da celebração do Convênio Siconv 757.173/2011 o documento trazido pelo recorrente e constante da peça 150, na qual afirma que o "domínio cecria.org.br foi registrado sob o CNPJ 73.662520/0001-33, em 6/3/1998, pelo detentor da senha do ID AFC 10 (cadastrado em nome de André Felipe Matos de Carvalho) ";
b) o sítio 'comitenacional.org.br' existe desde 2007 (https://web.archive.org/web/20070801000000*/comitenacional.org.br, acesso em 2/7/2019) e o primeiro registro do domínio ocorreu em 19/1/2004, conforme atesta o documento de peça 150.
c) o sítio 'recrianacional.org.br' tem existência verificada pela ferramenta desde o ano de 2013 (https://web.archive.org/web/2018*/recrianacional.org.br, acesso em 2/7/2019) , e teve o domínio registrado em 22/9/2010, conforme documento de peça 150.
5.11. Das verificações acima descritas, nota-se que no ato da celebração do convênio em 2011, dois sítios já existiam pelo menos desde o ano de 2004, e que somente o sítio 'recrianacional.org.br' foi de fato criado após a celebração do Convênio Siconv 757173/2011.
5.12. Caso se entenda razoável a verificação da existência do objeto por meio da metodologia proposta pelo recorrente, entende-se que somente restaria comprovada a correta utilização dos recursos para um dos três sítios de internet propostos.
5.13. Não há como conceber a destinação de recursos públicos para desenvolvimento de objeto já existente, assim não há como acatar como regular a aplicação dos recursos em sítios da internet que já existiam.
5.14. Dessa forma, não há como acatar como regular a aplicação dos recursos na criação dos sítios 'comitenacional.org.br' e 'cecria.org.br', podendo ser acatado o valor proporcional ao débito imputado, em razão da criação do sítio 'recrianacional.org.br'.
5.15. Ante o exposto, entende-se que pode ser aceito o valor de R$ 17.333,33 (criação de um sítio, após a vigência do convênio) , devendo ser mantido o débito de R$ 35.466,67 (existência prévia à celebração do convênio de dois sítios informados) .
5.16. Quanto à segunda despesa impugnada, pagamento realizado à Fábrica Gráfica/Castro e Gonçalves no valor de R$ 2.950,00 referente ao serviço de diagramação do Plano Nacional de Enfrentamento da Violência Sexual contra Crianças e Adolescentes, entende-se que houve erro formal nos pagamentos, uma vez que todos os serviços tanto de gráfica quanto de diagramação deveriam ser feitos à empresa contratada e não às pessoas físicas que poderiam ter prestados os serviços às empresas.
5.17. Posteriormente, a empresa deveria remunerar os profissionais que a ela tivesse prestado os serviços. De toda forma, não houve questionamentos sobre a execução dos serviços ou sobre a desnecessidade destes, assim, entende-se que, ainda que tenha ocorrido erro formal, e ante a inexistência de inexecução, podem os valores, até em razão da materialidade, serem relevados e acatadas as razões recursais do recorrente, mormente em razão do documento acostado à peça 154, em que o proprietário da empresa declara que o beneficiário dos recursos é seu irmão e que presta serviços à empresa.
5.18. Pelo exposto, propõe-se acatar o pagamento no valor de R$ 2.950,00 referente ao serviço de diagramação do Plano Nacional de Enfrentamento da Violência Sexual contra Crianças e Adolescentes, realizado aos Srs. Fernando Luz Carvalho e Márcio Antônio Silva, uma vez que não há considerações de inexecução ou desnecessidade dos serviços prestados.
5.19. No tocante à terceira despesa impugnada, gastos com a Working Associação no valor de R$ 5.500,00 referentes à 'II Oficina das redes nacionais de defesa dos direitos humanos de crianças e adolescentes', entende-se que os argumentos aduzidos não se mostram suficientes para estabelecer o nexo entre o pagamento e a Oficina.
5.20. Alega o recorrente que o pagamento da Nota Fiscal 16511 de 7/7/2014 só foi realizado em julho de 2014, pois o produto era acompanhar o processo que foi deliberado na II Oficina das Redes Nacionais de Defesa dos Direitos Humanos de Crianças e Adolescentes (peça 78 do TC Processo 020.595/2015-8 e Doc. 06) , mas não especifica no que de fato consistiu o acompanhamento e quais as ações/eventos empreendidos pela Working Associação que justificariam o pagamento.
5.21. Nota-se que não foi citada e demonstrada a realização de outra oficina ou qualquer evento que motivasse este último pagamento, e limita-se o recorrente a afirmar que houve acompanhamento do deliberado na II Oficina das redes nacionais de defesa dos direitos humanos de crianças e adolescentes e apresenta o próprio relatório da oficina para demonstrar que haveria desdobramentos, mas não especifica e determina de forma objetiva o que, de fato, fez a Working Associação para fazer jus ao pagamento de R$ 5.500,00 (Nota Fiscal 16511 de 7/7/2014) .
5.22. Entende-se, portanto, que uma vez realizados todos os pagamentos à Working Associação, no ano de 2013, referente à "II Oficina das redes nacionais de defesa dos direitos humanos de crianças e adolescentes" haveria que se demonstrar de maneira clara e objetiva qual o produto desenvolvido a justificar o pagamento e não a alegação genérica de acompanhamento do desdobramento das ações empreendidas.
5.23. Caso o produto fosse tão somente o acompanhamento, haveria que se ter um relatório circunstanciado do que foi feito, a metodologia adotada e outros elementos que comprovassem a execução do serviço.
5.24. Ante a ausência de qualquer elemento que demonstre a existência de produto ou serviço prestado, entende-se que os argumentos se mostram insuficientes para afastar a imputação do débito referente ao pagamento com notório descompasso temporal.
CONCLUSÃO
5.25. Das análises anteriores, conclui-se que os novos elementos trazidos pelo recurso de revisão afastam parcialmente o débito imputado.
5.26. Não foram suficientes para justificar a totalidade do pagamento realizado à BR Alpha Design, uma vez que os sítios da internet 'comitenacional.org.br' e 'cecria.org.br' já existiam antes da celebração do convênio, justificando tão somente o valor referente à criação do sítio 'recrianacional.org.br'.
5.27. As razões recursais lograram êxito em justificar o pagamento referente ao serviço de diagramação do Plano Nacional de Enfrentamento da Violência Sexual contra Crianças e Adolescentes (R$ 2.950,00) e não conseguiram justificar os valores impugnados e direcionados à Working Associação (R$ 5.500,00) , referentes à 'II Oficina das redes nacionais de defesa dos direitos humanos de crianças e adolescentes'.
5.28. Com base nessas conclusões, propõe-se o provimento parcial do recurso.
IINFORMAÇÕES ADICIONAIS
6. Em razão do valor parcialmente reduzido (R$ 17.333,33) , propõe-se que seja diminuído da parcela do dia 21/12/2012, em benefício do jurisdicionado.
6.1. Dessa forma, tem-se o novo débito exposto abaixo:
	Data
	Débito (R$) 

	7/7/2014
	5.500,00

	21/12/2012
	9.266,67

	1/4/2013
	26.600,00

6.2. Por fim, por se entender elidida parte do débito, cabem algumas considerações com relação à multa aplicada ao gestor. Nota-se que a multa teve como fundamento o art. 57 da Lei 8.443/92, logo o seu montante foi estabelecido de forma proporcional ao débito. Nesta instrução recursal, entende-se adequado reduzir a multa, haja vista a proposta de redução do débito.
PROPOSTA DE ENCAMINHAMENTO
7. Ante o exposto, com fundamento nos art. 35, da Lei 8.443/92, a esta Corte de Contas, submetem-se os autos à consideração superior, propondo-se:
a) conhecer do recurso e, no mérito, dar-lhe provimento para excluir do débito de que trata o item 9.1 do acórdão recorrido as despesas comprovadas na fase recursal, indicadas na fundamentação, atribuindo-se a seguinte composição à dívida remanescente:
	Data
	Débito (R$) 

	7/7/2014
	5.500,00

	21/12/2012
	9.266,67

	1/4/2013
	26.600,00

b) dar ciência do acórdão que for prolatado à recorrente e aos demais interessados, ressaltando-se que o relatório e o voto que o acompanharem podem ser consultados no endereço www.tcu.gov.br/acordaos, no dia seguinte ao de sua oficialização."
É o relatório.

8.1. Marcos de Araújo Cavalcanti (28.560/OAB-DF) e outros, representando Vicente de Paula Faleiros;  
8.2. Ivan Luz Carvalho (19.364/OAB-CE), representando Centro de Referência, Estudos e Ações Sobre Crianças e Adolescentes (Cecria).

Procurador Sergio Ricardo Costa Caribé.

TOMADA DE CONTAS ESPECIAL. CONVÊNIO. NÃO COMPROVAÇÃO DA APLICAÇÃO DE PARTE DOS RECURSOS FEDERAIS NO OBJETO DO AJUSTE. CITAÇÃO. REJEIÇÃO PARCIAL. CONTAS IRREGULARES. DÉBITO. MULTA. RECURSO DE RECONSIDERAÇÃO. PROVIMENTO DO RECURSO E MODIFICAÇÃO DO ACÓRDÃO CONDENATÓRIO. EMBARGOS DE DECLARAÇÃO EM FACE DA DECISÃO EM RECURSO DE RECONSIDERAÇÃO. CONHECIMENTO. EXISTÊNCIA DO VÍCIO ALEGADO. ACOLHIMENTO PARCIAL. ALTERAÇÃO DO ACÓRDÃO 8.597/2018-TCU-PRIMEIRA CÂMARA. RECURSO DE REVISÃO. CONHECIMENTO. RAZÕES RECURSAIS SUFICIENTES PARA ALTERAR PARCIALMENTE O JULGADO. PROVIMENTO PARCIAL.

TOMADA DE CONTAS ESPECIAL (TCE)

Secretaria de Recursos (Serur); Secretaria de Controle Externo da Defesa Nacional e da Segurança Pública (SecexDefesa).

Trata-se de Tomada de Contas Especial (TCE) instaurada pela antiga Secretaria de Direitos Humanos da Presidência da República, atual Ministério da Mulher, da Família e dos Direitos Humanos, em desfavor do Centro de Referência, Estudos e Ações Sobre Crianças e Adolescentes (Cecria) e de seu respectivo dirigente à época, Vicente de Paula Faleiros, em razão da não apresentação da prestação de contas final dos recursos repassados à aludida instituição por força do Convênio Siconv 757173/2011, que vigeu de 26/12/2011 a 8/7/2014.
Neste momento processual, aprecia-se recurso de revisão interposto por Vicente de Paula Faleiros (peça 149) contra o Acórdão 15111/2018-TCU-Primeira Câmara, por meio do qual este Tribunal, no que interessa ao deslinde dos autos, condenou-o ao pagamento de débito, em solidariedade com o Cecria, e de multa do art. 57 da Lei 8.443/1992.
Assinalo que esta TCE foi inicialmente apreciada por meio do Acórdão 1491/2017-TCU-Primeira Câmara, que rejeitou parcialmente as alegações de defesa e julgou irregulares as contas dos responsáveis, condenando-os em débito e multa. Em face dessa decisão, foram opostos embargos de declaração, que foram conhecidos e rejeitados por meio do Acórdão 2825/2017-TCU-Primeira Câmara.
Em seguida, foram interpostos recursos de reconsideração pelo Cecria e por seu dirigente, os quais foram conhecidos e parcialmente acolhidos via Acórdão 8597/2018-TCU-Primeira Câmara, que reformou os itens 9.3 e 9.4 do Acórdão 1491/2017-TCU-Primeira Câmara para reduzir o débito e a multa aplicados.
Em face da decisão que apreciou os recursos de reconsideração, foram opostos novos embargos declaratórios, os quais foram conhecidos e acolhidos parcialmente por intermédio do Acórdão 15111/2018-TCU-Primeira Câmara, ora recorrido, o qual conferiu efeitos infringentes para reduzir a composição do débito prevista no Acórdão 8597/2018-TCU-Primeira Câmara.
Nesta oportunidade, o recorrente apresenta documentos novos no intento de comprovar a regular aplicação dos recursos relativos à execução do Convênio Siconv 757173/2011.
Após examinar as razões recursais, a Secretaria de Recursos (Serur) manifestou-se pelo acolhimento de parte da documentação apresentada. Por isso, propôs dar provimento parcial ao recurso para reduzir do débito a quantia correspondente, com diminuição proporcional da multa. O Ministério Público junto ao TCU anuiu ao posicionamento da unidade instrutora.
Na sequência, o recorrente apresentou memorial em que defendeu a regularidade das despesas não acolhidas após exame da Serur, acompanhado de anexo com proposta comercial de fornecedor (peças 173 e 174) .
Preliminarmente, ratifico o despacho exarado no sentido de que o presente recurso merece ser conhecido, porquanto preenche os requisitos de admissibilidade previstos nos arts. 32, inciso III, e 35, inciso III, da Lei 8.443/1992.
Quanto ao mérito, concordo integralmente com os exames da Serur e do Parquet, razão pela qual incorporo seus fundamentos às minhas razões de decidir.
No essencial, o recorrente demonstrou ter aplicado os recursos previstos no convênio para criação do sítio eletrônico "recrianacional.org.br", ainda que posteriormente à vigência do instrumento. Embora o referido site não esteja atualmente disponível na internet, o que conduziu à impugnação das respectivas despesas por impossibilidade de verificação de sua existência à época da condenação originária, o responsável logrou demonstrar, por meio de ferramenta eletrônica específica descrita no Relatório precedente, acessível por meio do endereço , que esse foi desenvolvido e disponibilizado ao público contemporaneamente à vigência do convênio.
No entanto, embora a disponibilidade dos sítios eletrônicos "comitenacional.org.br" e "cecria.org.br" tenha sido demonstrada por meio da mesma ferramenta, apurou-se que esses já existiam desde muito antes da celebração do convênio. 
Assim, na linha pugnada pela Serur, não é possível acolher a comprovação de despesas destinadas à confecção e disponibilização desses dois sites devido à discrepância temporal entre a transferência dos recursos do ajuste e pagamento aos prestadores de serviço (meados de 2011-2013) e a inauguração dos sítios, em 2007 e 1999, respectivamente.
Em sede de memorial, o recorrente reiterou que o convênio previa a criação e manutenção dos sites, o que não impediria a modernização de sítios hospedados em domínios preexistentes. Assim, não haveria problema em terem sido registrados em data anterior ao convênio, visto que o objetivo era que fossem reformulados em termos de "linguagens de funcionalidades, exibição, layout e conteúdo" (peça 173, p. 3) .
A partir desse argumento, revisitei o plano de trabalho para constatar que, na verdade, foi pactuado o seguinte: "Especificação: Etapa 04 - Reestruturação do site do Comitê Nacional com a WebTV - Quantidade: 01 - Valor R$ 74.200,00" (peça 2, 161) . Da especificação, depreende-se que a meta seria cumprida por meio de duas rubricas/itens: 1) Site do Comitê Nacional com a WebTV ao custo de R$ 55.000,00; e 2) assistência de informática (contrapartida) por 12 meses, no total de R$ 19.200,00 (peça 7, p. 3) .
Por um lado, assiste razão ao recorrente quando afirma que o objeto previa exatamente a "reestruturação", o que realmente não obsta fosse beneficiado sítio preexistente. Por outro, enquanto a especificação previa a reformulação apenas do site do Comitê Nacional, a comprovação de despesas fez referência à reformulação de três. 
Entendo que, ainda que parte do valor tenha sido direcionado aos outros portais além do "comitenacional.org.br", essa falha formal pode ser relevada e não impede o acolhimento parcial das despesas correspondentes, pois foi possível identificar que os três sites concorriam para os objetivos do convênio e eram vinculados à temática nele tratada. Não bastante, essa constatação foi abordada nas decisões pretéritas destes autos e ainda assim não foi considerada irregularidade.
Por outro lado, verifiquei por meio da ferramenta eletrônica apresentada pelo recorrente (disponível em ) que, da celebração do ajuste (26/12/2011) ao término de sua vigência (8/7/2014) , ao contrário do alegado em sede de memorial, não houve reformulação dos sítios eletrônicos "comitenacional.org.br" e "cecria.org.br". As alterações identificadas no período foram pontuais, a exemplo da inserção de notícias, imagens e conteúdos isolados, não se podendo considerar ter havido "reestruturação" dos mesmos.
Outrossim, no caso do site "comitenacional.org.br", observa-se que a nova funcionalidade a ser acrescida por meio do ajuste (WebTV) já existia ao menos desde julho de 2011, ou seja, antes da celebração do instrumento.
Dessa forma, permanece hígida a conclusão da Serur, o que é corroborado pela evidência de que dois sítios preexistentes não foram reestruturados a partir da vigência do convênio e as funcionalidades disponíveis ao público imediatamente antes da celebração do ajuste até seu encerramento não se modificaram.
Por esses motivos, acompanho a proposta da secretaria instrutora de se acolher um terço da despesa, por proporcionalidade, com ajustes, visto que deve ser calculada sobre o valor total contratado e faturado junto à BR Alpha Design (R$ 53.200,00, conforme peça 33, p. 86, c/c peça 34, p. 240) , o que totaliza R$ 17.733,33.
Prosseguindo na análise, corroboro a proposta da secretaria especializada no sentido de que a parcela de R$ 2.950,00 não deve constituir débito, já que não há, nos autos, indícios de inexecução ou desnecessidade do serviço de diagramação do Plano Nacional de Enfrentamento da Violência Sexual contra Crianças e Adolescentes, na forma exposta pela unidade instrutora. 
Finalmente, os argumentos trazidos em sede de recurso e de memorial são inaptos para justificar os valores impugnados direcionados à Working Associação (R$ 5.500,00) , referentes à organização do evento "II Oficina das Redes Nacionais de Defesa dos Direitos Humanos de Crianças e Adolescentes". Embora a divergência temporal entre transferência e pagamento ao fornecedor tenha sido explicada pelo recorrente, o produto final esperado da contratada para fazer jus ao aludido pagamento não teria sido evidenciado.
Segundo o recorrente, o pagamento da Nota Fiscal 16511, de 7/7/2014, só foi realizado em julho de 2014 porque o produto era o acompanhamento do processo que havia sido deliberado na "II Oficina", que ocorreu de 24 a 26/4/2013. Ocorre que o responsável não especifica no que consistiu o referido acompanhamento, quais seriam as ações ou eventos empreendidos pela Working Associação que justificariam o pagamento, o produto de tal acompanhamento e, ainda, a vinculação entre o referido serviço adicional e o previsto no termo de convênio.  
Portanto, assiste razão à Serur, pois o pagamento extemporâneo à contratada não veio acompanhado de elementos que o vinculem a produtos, ações ou eventos comprovados e vinculados aos objetivos do ajuste. Por esse motivo, não é possível acolher os argumentos do recorrente para comprovar a referida despesa.
Fundamentado o exame das razões recursais, anoto que o provimento parcial do expediente manejado por Vicente de Paula Faleiros aproveita ao Cecria, por tratar de circunstâncias objetivas (art. 161 do Regimento Interno do TCU) .
Sendo assim, em razão da comprovação parcial da regular aplicação de R$ 20.683,33 (R$ 17.733,33 + R$ 2.950,00) , cumpre abater referido montante do débito solidário aplicado aos responsáveis, após ajuste dos valores propostos pela Serur, conforme exame empreendido neste Voto. No caso dos pagamentos à BR Alpha, faço a redução do pagamento associado a 21/12/2012, mais distante temporalmente, por ser mais favorável às partes. Reduzo, ainda, de modo proporcional, a multa aplicada aos responsáveis com fundamento no art. 57 da Lei Orgânica.
Feitas essas considerações, entendo que se deve ser dado provimento parcial ao presente recurso de revisão.
	Ante o exposto, voto por que o Tribunal adote o Acórdão que ora submeto à deliberação deste Colegiado.
TCU, Sala das Sessões Ministro Luciano Brandão Alves de Souza, em 29 de janeiro de 2020.
Ministro BRUNO DANTAS 
Relator